【裁判字號】    95,訴,81
【裁判日期】    950525
【裁判案由】    殺人未遂等
【裁判全文】
臺灣花蓮地方法院刑事判決                95年度訴字第81號
公  訴  人  臺灣花蓮地方法院檢察署檢察官
被      告  乙○○
                    （現羈押於臺灣花蓮看守所）
            甲○○
                    （現羈押於臺灣花蓮看守所）
前列二人共同
指定辯護人  義務辯護人  林武順律師
上列被告等因殺人未遂等案件，經檢察官提起公訴（95年度偵字
第697號、第701號、第1244號），本院判決如下：
    主  文
乙○○共同殺人未遂，處有期徒刑玖年，褫奪公權伍年。扣案之
改造手槍壹枝（含彈匣壹個，槍枝管制編號0000000000號）及土
造子彈壹顆，均沒收。
甲○○共同殺人未遂，處有期徒刑捌年，褫奪公權年。扣案之
改造手槍壹枝（含彈匣壹個，槍枝管制編號0000000000號）及土
造子彈壹顆，均沒收。
    事  實
一、乙○○明知具殺傷力之槍枝、子彈為我國法律管制之違禁物
    ，未經主管機關許可，不得持有，竟基於未經許可持有改造
    槍枝、子彈之犯意，於民國88年間某日，在桃園縣中壢某地
    區，向真實姓名年籍不詳、綽號「土豆」之成年男子，以新
    臺幣（下同）6萬元之價格，購入具殺傷力之仿FN廠1910型
    半自動手槍製造之槍枝，換裝土造金屬槍管改造而成之改造
    手槍1支（含彈匣1個，槍枝管制編號：0000000000號）及具
    直徑約8mm金屬彈頭之土造子彈8顆（經乙○○試射子彈2顆
    ，嗣因下述犯行再用去4顆），並自斯時起，未經許可而無
    故持有上開具有殺傷力之改造手槍及子彈。
二、乙○○因經濟狀況不佳，遂於持有上開槍、彈之行為繼續中
    夥同甲○○共同意圖為自己不法之所有，而基於未經許可無
    故持有槍枝、子彈及強盜、殺人之犯意聯絡，共同謀議欲攜
    帶上開具有殺傷力、足供兇器使用之槍枝、子彈，及攜帶預
    購之保特瓶裝汽油1瓶，尋找不特定計程車司機為對象，下
    手強劫其財物，並於強盜後再殺人滅口之犯罪計畫。其2人
    遂於95年1月20日凌晨1時許，在花蓮縣吉安鄉○里○街156
    號附近，決議實行上開犯罪計畫，即推由甲○○先以公共電
    話撥打至「晶華計程車行」，佯稱欲搭乘計程車，車行旋聯
    絡靠行之司機丙○○駕駛車牌號碼530-LT號計程車，前往上
    址搭載乙○○、甲○○上車。詎其二人上車後不久，乙○○
    即取出上開預藏之改造手槍（內裝有子彈6顆）抵住丙○○
    之腰部，命丙○○將計程車開至花蓮縣吉安鄉○○路附近，
    再駛往同鄉○○村○○○道路後，喝令丙○○下車，由乙○○持上開槍枝抵住丙○○腰際之同時、由甲○○對丙○○搜
    身之脅迫方式，至使丙○○不能抗拒，而強取丙○○所有之
    現金2,000元、行動電話1支；再接續前開強盜犯意，以槍枝
    抵住丙○○，喝令丙○○進入該計程車之後行李廂並將廂門
    關上，剝奪其行動自由至不能抗拒之強暴方式，強行取得該
    計程車。乙○○與甲○○強盜丙○○之財物及計程車後，即
    承前強盜後殺人滅口之共同犯意聯絡，將該車駛至花蓮縣壽
    豐鄉○○村○○○○○道路僻靜處停車，迫令丙○○自後行
    李廂中下車，旋由乙○○持上開內裝有子彈之改造手槍，再
    開槍朝丙○○之上半身、腿部、腹部接續射擊4槍，致丙○○受有肩、軀幹、上臂多處1公分開放性傷口及小腸多處穿
    孔、血胸等傷害，當場倒地不起，奄奄一息，乙○○、甲○○見狀再將事先購買裝入保特瓶內之汽油，潑灑在已倒地不
    起之丙○○全身上下，欲以打火機點燃，將丙○○焚燒以湮
    滅其等罪跡，然因打火機故障，甲○○遲遲無法點火成功，
    其二人方作罷，將已奄奄一急之丙○○棄置現場，並駕駛強
    盜而得之計程車逃離現場。丙○○見劉、吳兩人離去後，強
    忍劇痛爬行至大馬路旁求援，經路人發現並將其送醫急救後
    ，始倖免於難。嗣於95年1月25日凌晨2時許，經警循線查獲
    ，並在花蓮縣吉安鄉木瓜溪橋底夾板處，扣得乙○○所有供
    作案用之上開改造手槍1枝（含彈匣1個）、子彈2顆（其中1
    顆已因送鑑試射而用罄）。
三、案經丙○○訴由花蓮縣警察局移請臺灣花蓮地方法院檢察署
    檢察官偵查起訴。
    理  由
一、得心證之理由：
  (一)上開明知未經許可而持有具有殺傷力之槍枝、子彈，並持以
    強盜被害人丙○○財物，復開槍射殺被害人未遂等事實，業
    據被告乙○○、甲○○於本院審理中坦認在卷，核與證人即
    被害人丙○○於偵訊及本院審理中證述情節相符，而被害人
    受有如事實欄所示之傷害，亦有財團法人佛教慈濟綜合醫院
    出具之診斷證明書1紙及其受傷照片6張在卷可稽（95偵701
    號卷第40頁、第50至56頁），並有搜索扣押筆錄、扣押物品
    目錄表各1份、查獲槍彈現場照片4張、刑事案件證物採驗紀
    錄表、內政部警政署刑事警察局95年1月26日刑紋字第09500
    14664號指紋鑑驗書1份在卷足稽，及如事實欄所示之槍枝、
    子彈扣案可資佐證。再者，扣案之槍彈經送請內政部警政署
    刑事警察局以性能檢驗法、試射法鑑定結果，認：送鑑改
    造手槍1支（槍枝管制編號0000000000號），係由仿FN廠191
    0型半自動手槍製造之槍枝，換裝土造金屬槍管改造而成之
    改造手槍，機械性能良好，可擊發適用之子彈，認具殺傷力
    ；送鑑子彈2顆，認均具直徑約8mm之金屬彈頭之土造子彈
    ，經採樣1顆試射，可擊發，認具殺傷力等情，有內政部警
    政署刑事警察局95年2月16日刑鑑字第0950019062號槍彈鑑
    定書1份及槍彈照片8張附卷可稽（偵1244號卷第8-11頁）。
    綜上，足徵被告二人前揭自白，均與事實相符，應堪採憑。
  (二)按具殺傷力之槍枝、子彈具有高速貫穿人體之動能，屬於極
    端危險之物品；又人體之頭部、胸部、背部、腹部等上半身
    部分，內藏人體重要臟器，係屬重要部位，倘持槍對人體上
    開部位射擊，可導致人死亡之結果，此為一般人均知悉之事
    實，且被告乙○○於本院審理中亦自承確知持槍械朝人體射
    擊將導致人傷亡之結果。查依前揭診斷證明書所記載：「肩
    、軀幹、上臂多處1公分開放性傷口及小腸多處穿孔、血胸
    」等傷勢觀之，被害人遭被告射擊之處多為重要之人體部位
    ，且被告二人事前即共同謀議攜帶具高度危險性、殺傷力之
    槍枝、子彈，強盜他人財物，並已實際接續開槍射擊被害人
    4 槍，復攜帶預先備置之汽油撥灑於被害人身上，企圖焚燒
    以湮滅罪證等行為觀之，手段均極為兇殘，益證其等主觀上
    確有致人於死之殺人犯意，足堪認定。
  (三)綜上，本案事證明確，被告二人之前揭犯行，均堪認定。
二、按懲治盜匪條例已於91年1月30日經總統公布廢止，並以修
    正後之刑法第328條、第330條取代之，而原懲治盜匪條例第
    2條第2項、第1項第6款有處罰強盜而故意殺人未遂犯之規定
    ，但修正後刑法第332條第2項第2款強盜而故意殺人罪並無
    處罰未遂犯之規定，是在懲治盜匪條例公布廢止後，遇有強
    盜而故意殺人未遂之情形，除可認為二罪有牽連關係外，所
    犯強盜罪與故意殺人未遂罪，應分論併罰（最高法院94年度
    台上字第3306號判決意見參照）。次按強盜於行劫時捆縛事
    主，以便肆行強劫，雖係以非法方法剝奪人之行動自由，惟
    係施用強暴使人不能抗拒之實施行為，應包括於強盜行為以
    內，不另成立妨害自由罪（最高法院22年上字第2064號、24
    年上字第4407號判例意旨參照）。是核被告乙○○、甲○○
    二人共同非法持有具殺傷力、足供兇器使用之改造手槍、子
    彈，以槍枝要脅而強取被害人之財物，繼之欲湮滅罪證而開
    槍射殺被害人未遂等行為，均係犯槍砲彈藥刀械管制條例第
    8條第4項之未經許可持有改造手槍罪、同條例第12條第4項
    之未經許可持有子彈罪，刑法第330條第1項之攜帶兇器加重
    強盜罪及第271條第2項、第1項之殺人未遂罪。又槍砲彈藥
    刀械管制條例雖於94年1月26日修正公布，並於同年月28日
    生效，惟被告乙○○繼續持有槍枝、子彈之行為已在新法施
    行後，故應逕予適用新法，無庸比較新舊法。查被告劉文正
    等非法持有之槍枝係改造手槍，此有前揭槍彈鑑定書可按，
    故起訴書顯係誤引修正前槍砲彈藥刀械管制條例第7條第4項
    對被告等論罪；又起訴書之犯罪事實欄已載明被告甲○○之
    共同非法持有槍枝、子彈犯行，僅係漏引法條對被告甲○○
    之上開犯行論罪，惟均經公訴檢察官當庭更正，應予敘明。
    被告二人間就上述非法持有槍枝、攜帶兇器加重強盜及殺人
    未遂等罪，均有犯意聯絡及行為分擔，均為共同正犯。被告
    等以一持有行為同時持有槍枝1枝、子彈2顆，係一行為觸犯
    數罪名，為想像競合犯，應依刑法第55條之規定，從一重之
    未經許可持有槍枝罪處斷。其等於謀議之初，即決議攜帶非
    法持有之槍彈供兇器使用，強盜被害人並殺害滅口，是其等
    所犯上開未經許可持有改造手槍、加重強盜及殺人未遂三罪
    間，有方法、目的之牽連關係，應依刑法第55條牽連犯之規
    定，從一重之殺人未遂罪處斷；檢察官認應分論併罰，尚有
    未洽，應予更正。至被告等已著手開槍殺人之行為，惟未生
    死亡之結果，為未遂犯，爰均依刑法第26條前段之規定減輕
    其刑。爰審酌被告乙○○、甲○○案發時年僅30歲、24歲，
    均正值青年，竟不思以勞力換取報酬，亦明知槍枝、子彈係
    屬高度危險之物品，非經主管機關許可不得擅自持有，竟無
    故持有槍彈，且共同持之強盜被害人財物後，連開4槍射殺
    被害人未遂，復欲點火焚燒被害人滅跡，手段殘忍，造成被
    害人身心受創，嚴重破壞社會治安，姑念被告甲○○前無犯
    罪紀錄，素行良好，有臺灣高等法院被告前案紀錄表及臺灣
    花蓮地方法院檢察署刑案資料查註紀錄表各1份在卷可稽，
    且自警詢起即坦承犯行，犯後態度良好，深具悔意，本案並
    非主謀、參與犯罪情節、手段均屬較輕；被告乙○○有賭博
    前科（非累犯），素行尚可，本案係主謀及下手開槍射殺被
    害人之犯罪情節、手段較重，為警查獲後猶飾詞狡辯，企圖
    脫卸罪責，迄本院審理時終知坦承犯行，犯後態度較差等一
    切情狀，認檢察官求處被告乙○○無期徒刑、被告甲○○12
    年以上有期徒刑，均嫌過重，以分別量處如主文所示之刑為
    適當；並依被告二人犯罪之性質，認均有褫奪公權之必要，
    併依刑法第37條第2項之規定，分別宣告褫奪公權如主文所
    示。另扣案具有殺傷力之改造手槍1枝（含彈匣1個，槍枝管
    制編號0000000000號）、土造子彈1顆，均屬違禁物，均依
    刑法第38條第1項第1款規定宣告沒收。至因試射用罄之子彈
    1 顆，既已滅失，即失其違禁物之性質，自無庸諭知沒收；
    又被告二人作案用之盛裝汽油之保特瓶1瓶，雖未扣案，然
    並非違禁物，且查無積極證據證據證明現仍存在，為免將來
    執行困難，爰亦不對之宣告沒收，均附此敘明。
據上論斷，應依刑事訴訟法第299條第1項前段，槍砲彈藥刀械管
制條例第8條第4項、第12條第4項，刑法第11條前段、第28條、
第55條、第271條第2項、第1項、第330條第1項、第26條前段、
第37條第2項、第38條第1項第1款，判決如主文。
本案經檢察官張立言到庭執行職務。
中    華    民    國    95    年    5     月    25    日
              刑事第二庭    審判長法  官  李豫雙
                                  法  官  俞秀美
                                  法  官  林韋岑
上列正本證明與原本無異。
如對本判決不服，應於送達後10日內，向本院提出上訴狀（應抄
附繕本）告訴人或被害人如對於本判決不服者，應具備理由請求
檢察官上訴，其上訴期間之計算係以檢察官收受判決正本之日期
為準。
                                  書記官
中    華    民    國    95    年    5     月    26    日
附錄本判決論罪科刑法律條文：
中華民國刑法第271條第2項、第1項：
殺人者，處死刑、無期徒刑或 10 年以上有期徒刑。
前項之未遂犯罰之。
中華民國刑法第330條：
犯強盜罪而有第321條第1項各款情形之一者，處7年以上有期徒
刑。
槍砲彈藥刀械管制條例第8條第4項：
未經許可，持有、寄藏或意圖販賣而陳列第1 項所列槍枝者，處
3 年以上10年以下有期徒刑，併科新臺幣700 萬元以下罰金。
槍砲彈藥刀械管制條例第12條第4項：
未經許可，持有、寄藏或意圖販賣而陳列子彈者，處5 年以下有
期徒刑，併科新台幣300 萬元以下罰金。


司法院資訊處製作；財團法人民間司法改革基金會備份。
